臺灣桃園地方法院刑事判決　　　　　　　　　　　　　九十三年度訴字第九一三號
　　公　訴　人　臺灣桃園地方法院檢察署檢察官
　　被　　　告　乙○○　男　三.
右列被告因家庭暴力罪之傷害案件，經檢察官提起公訴（九十三年度偵字第二九三五
號），本院判決如左：
    主  文
乙○○傷害人之身體，處拘役伍拾日，如易科罰金以佰元折算壹日。又以非法方法
，剝奪人之行動自由，處拘役肆拾日，如易科罰金以佰元折算壹日。應執行拘役捌
拾日，如易科罰金以佰元折算壹日。
被訴恐嚇部分無罪。
    事  實
一、乙○○與甲○○係夫妻，彼此互為家庭暴力防治法第三條第一款所指之家庭成員
    ，惟其二人平日相處不睦，時有爭吵。民國九十二年十一月十二日晚間，乙○○
    在其二人位於桃園縣桃園市○○○街三十五巷三十號之住處內飲酒後（未達心神
    喪失或精神耗弱之狀態），在上處客廳內因細故與甲○○發生爭吵，一時氣憤，
    竟基於傷害犯意，於當日晚間十時許，在上址非公開處所之客廳內，先辱罵甲○○「幹妳娘」、「幹妳老母」云云，繼而轉至廚房內取出菜刀一把（未扣案）後
    返回客廳，以刀背接續拍打甲○○左上臂，並將菜刀架住甲○○脖子，向甲○○
    恐嚇稱：「信不信我會砍下去，讓妳死」云云，致甲○○受有左上臂挫傷之傷害
    。旋乙○○欲與甲○○前往其姐丁○○家中評理，竟另行基於妨害甲○○自由之
    犯意，於翌日（十一月十三日）凌晨一時許，持酒瓶（未扣案）強拉甲○○坐上
    其自小客車後，一路駕駛該車至丁○○位於桃園縣大園鄉○○村○○路○段一０
    一號住處（起訴書誤載為蘆竹鄉○○路四十八巷十六號），迄當日凌晨二時三十
    分許，甲○○趁乙○○下車進入丁○○上處家中內吵鬧時，始逃離現場自行返家
    ；甲○○因此遭乙○○剝奪行動自由，前後達一個半小時。乙○○嗣因在深夜吵
    鬧，為丁○○鄰居報警，而於當日凌晨二時四十分許，為警在丁○○上址住處查
    獲。
二、案經甲○○訴由桃園縣警察局報請臺灣桃園地方法院檢察署檢察官偵查起訴。
    理  由
壹、有罪部分：
一、訊據被告乙○○固不否認於案發時間、地點，與其妻甲○○發生爭吵，嗣並一同
    前往其姐丁○○家中，而為警查獲等事實，惟否認有何傷害及妨害自由之犯行。
    辯稱：當天我是有罵甲○○，但我沒有用菜刀敲她手臂，她手臂上的傷是開門時
    被門撞到的，到我姊姊丁○○家也是甲○○自願去的，去之前她還有先打電話過
    去，我沒有強迫她。另外，我當天有喝酒，所以神智不清楚云云（本院九十三年
    七月九日、八月四日筆錄）。經查：
（一）被告乙○○於九十二年十一月十二日晚間，在其位於桃園縣天祥六街之住處，
      因酒後與其妻甲○○發生爭吵，竟持菜刀敲擊甲○○左臂並出言恐嚇，致甲○○受傷，嗣並強拉甲○○至其姐丁○○位於桃園縣大園鄉海口村住處，而妨害
      甲○○行動自由之事實，業經被告在偵查中自承略以：「九十二年十一月十二
      日晚上，在天祥六街與甲○○吵架，當天有喝酒，有罵甲○○『幹妳娘』、『
      幹妳老母』，應該有持菜刀以刀背打她，有沒有拿刀架在她脖子上，說『信不
      信我會讓妳死』記不清楚，後來也有持酒瓶拉甲○○坐車到姊姊丁○○住處‧
      ‧‧」等語（偵查卷第二十七頁），在本院審理中亦陳稱：「我應該是有打甲○○或推她」等語（本院九十三年八月四日筆錄）。被告上開自白，核與證人
      甲○○於偵查中指稱：「九十二年十一月十二日晚上十點時在天祥六街三十五
      巷三十號乙○○找我吵架，我不理他，他就一直藉故找我麻煩，罵我『幹你娘
      』、『幹你老母』，一邊喝酒一邊罵我，一直到晚上十一、二點時他的情緒還
      是很激動去廚房拿菜刀，在我面前用菜刀邊說邊指著我，最後用刀背往我左手
      臂一直打，還誣賴我紅杏出牆，越講越激動時，曾拿刀架在我脖子處說『信不
      信我會讓你死』，到一、二點時，他打電話到竹圍李大姊家，大姊夫接的，大
      姊夫不讓他跟大姊講話，乙○○就抓狂拉著我上車說要去竹圍接婆婆回來，到
      竹圍家時，我就下車躲到附近鄰居家，他就到大姊家門口大吵大鬧。他罵我時
      ，我很害怕。他拉我去竹圍時，手上有拿酒瓶，我怕受傷，所以不敢走」等語
      （偵查卷第二十五頁），目擊證人即被告之女丙○○於偵查中證稱：「九十二
      年十一月十二日晚上，爸爸（乙○○）有去天祥六街三十五巷三十號找媽媽（
      甲○○），我在場，他們講一講，後來爸爸就拿菜刀，講一些媽媽不會煮飯的
      事，講一講爸爸、媽媽就出去，然後二個又一起回來打電話，又一起出去說要
      去大姑姑那邊。爸爸有拿菜刀打媽媽右肩。他有用台語罵媽媽，但是講什麼我
      聽不懂。當天爸爸有喝酒」等語（偵查卷第三八頁），證人丁○○在本院審理
      時證稱：「當天被告是到我大園鄉○○村○○路○段一０一號住處，是凌晨一
      點多，我們在睡覺，我先生接到電話，說是我弟弟他們要來，我叫他們不要來
      ，但他說乙○○有喝酒，一定要過來，第二通電話是我接的，是乙○○進入我
      家後，甲○○打來的‧‧‧」等語（本院九十三年八月四日筆錄），均屬相符
      ；甲○○、丙○○嗣後在本院審理時，亦大致為相同指述（均見本院九十三年
      八月四日筆錄）。又甲○○因手臂受被告以菜刀敲擊，而受有左上臂挫傷之傷
      害，亦有其診斷證明書及就診病歷各一份附卷可稽（偵查卷第七頁至第九頁）
      。此外，被告因酒醉在丁○○住處鬧事，而遭丁○○鄰居報警查獲之事實，並
      有警員工作日誌一份在卷可考（偵查卷第五頁）。佐以被告自承當時酒醉，並
      有辱罵、推打甲○○等語，則其酒後與甲○○爭吵，不忿之餘以菜刀敲打、恐
      嚇甲○○，及持酒瓶強拉甲○○上車，就事理發展而言，與常情相符；而甲○○既遭被告持刀傷害、恐嚇在前，則其此後遭被告持酒瓶強拉上車，係因恐懼
      不敢反抗所致，亦不違常情。綜上，足徵被告上開自白屬實，可以採信。
（二）被告雖以上開情詞置辯，惟與前揭有罪事證不符。且查，細繹甲○○、丙○○
      及丁○○三人前開證詞，分別與渠等警訊或偵查中所述，大致相符，況丙○○
      係被告之女，丁○○更係被告親姐，其二人均應無故意偏袒甲○○之理，此足
      認甲○○三人所述，無不可採之理。再者，被告於案發當日雖有飲酒，然據證
      人丁○○陳稱：「乙○○有喝一些酒，但精神狀態還好」等語（本院九十三年
      八月四日筆錄），並參酌被告猶能自其桃園市○○○街住處，一路駕車搭載甲○○至大園鄉海口村尋找其姐丁○○，足認被告之精神狀態尚屬正常，並未達
      至較一般人平均精神狀態為弱之程度，易言之，其當時縱有飲酒，亦非精神耗
      弱或心神喪失可比，此不足執為有利於其之認定。綜上，被告所辯，應無可採
      。
（三）綜上所述，本件事證明確，被告所辯無非卸責之詞，不足採信。其傷害、妨害
      自由犯行均堪認定。
二、按行為人基於一貫意思，先恐嚇被害人安全，進而傷害被害人者，其恐嚇危害安
    全之危險行為，應為傷害之實害行為所吸收，即不需再論以恐嚇安全罪（臺灣高
    等法院八十六年度上易字第一二二六號刑事判決、臺灣台東地方法院八十六年度
    上易字第一二二六號刑事判決意旨參照）。故核被告乙○○所為，係犯刑法第二
    百七十七條第一項之傷害罪，及同法第三百零二條第一項之妨害自由罪。被告於
    傷害甲○○時出言恐嚇，恐嚇部分為傷害行為所吸收，不另論罪。又被告與甲○○為夫妻，此經其陳明在卷，彼此互為家庭暴力防治法第三條第一款所規定之家
    庭成員；被告對甲○○犯上開二罪，亦係犯家庭暴力罪。被告在傷害甲○○之後
    ，始起意強拉甲○○至丁○○家中評理，可見其所犯上開二罪，係分別起意，且
    所犯亦屬構成要件不同之罪名，故應分論併罰。爰審酌被告此前並無前科，有臺
    灣高等法院被告全國前案紀錄表在卷可稽，素行尚稱良好，犯後並坦承部分犯行
    ，惟其不能克制自己情緒，對女性以暴力相向，犯罪動機、手段均屬可議，甲○○所受傷害尚屬輕微，且遭被告限制自由之時間亦甚短暫，及公訴人對被告所犯
    上開二罪各具體求刑拘役四十日，本院認為傷害部分求刑尚嫌略輕等一切情狀，
    分別量處如主文所示之刑，再定其應執行之刑，並均諭知易科罰金之折算標準，
    以示懲儆。被告傷害甲○○之菜刀一把，持以妨害甲○○行動自由之酒瓶均未扣
    案，且被告當時與甲○○同炊共爨，亦無法認定菜刀、酒瓶必為被告所有，均不
    予沒收，併予敘明。
貳、無罪部分：
一、公訴意旨另以，被告於上開時間、地點，將菜刀架於甲○○頸部，恐嚇甲○○「
    信不信我會砍下去，讓妳死」等語，因此使甲○○心生畏懼，致生危害於安全，
    係犯刑法第三百零五條之恐嚇安全罪嫌。
二、經查，被告確有上開恐嚇甲○○之事實，已如前述，然此部分恐嚇之危險行為，
    應為傷害之實害行為所吸收，不另論罪，亦如前述；故被告此部分所為，即不再
    論以恐嚇安全罪，爰為無罪之諭知。
據上論斷，應依刑事訴訟法條第二百九十九條第一項前段、第三百零一條第一項前段
，刑法第二百七十七條第一項、第三百零二條第一項、第四十一條第一項前段、第五
十一條第六款，罰金罰鍰提高標準條例第一條前段、第二條，判決如主文。
本案經檢察官林秀敏到庭執行職務。
中        華        民        國    九十三    年    八    月    十八    日
                                  臺灣桃園地方法院刑事第八庭
                                      審判長法  官  林恆吉
                                            法  官  劉秀君
                                            法  官  陳彥宏
右正本證明與原本無異
如不服本判決書應於送達後十日內向本院提出上訴狀
                                            書記官　翁其良
中        華        民        國    九十三    年    八    月    十八    日
論罪法條：刑法第二百七十七條第一項、第三百零二條第一項
中華民國刑法第二百七十七條
(普通傷害罪)
傷害人之身體或健康者，處三年以下有期徒刑、拘役或一千元以下罰金。
犯前項之罪因而致人於死者，處無期徒刑或七年以上有期徒刑；致重傷者
，處三年以上十年以下有期徒刑。
中華民國刑法第三百零二條
(剝奪他人行動自由罪)
私行拘禁或以其他非法方法，剝奪人之行動自由者，處五年以下有期徒刑
、拘役或三百元以下罰金。
因而致人於死者，處無期徒刑或七年以上有期徒刑，致重傷者，處三年以
上十年以下有期徒刑。
第一項之未遂犯罰之。
